【裁判字號】    90,上訴,856
【裁判日期】    900424
【裁判案由】    違反槍彈藥刀械管制條例
【裁判全文】
臺灣高等法院高雄分院刑事判決                      九十年度上訴字第八五六號
    上  訴  人
    即  被  告  甲○○
右上訴人因違反槍砲彈藥刀械管制條例案件，不服臺灣高雄地方法院八十九年度易字
第五二六號，中華民國九十年四月二十四日第一審判決（起訴案號：臺灣高雄地方法
院檢察署八十八年度偵字第二六九七三號）提起上訴，本院判決如左：
    主  文
原判決撤銷。
甲○○未經許可，寄藏可發射子彈具有殺傷力之改造玩具手槍，累犯，處有期徒刑柒
月，併科罰金新台幣壹萬元。罰金如易服勞役，以新台幣玖佰元（即銀元參佰元）折
算壹日。
    事  實
一、甲○○前曾於民國八十一年間因施用毒品案件，經台灣高等法院高雄分院判處有
    期徒刑三年六月確定，於八十四年九月十四日縮刑期滿執行完畢。
二、吳東照（業經本院另案判決確定）於民國八十八年八月間某日，在高雄市○○○
    路四七六號六樓之三其所居住而由其叔叔吳鹽山承租之房屋處，受王連彰（業已
    死亡）之寄託，未經許可而受託藏匿具有殺傷力仿ＢＥＲＥＴＴＡ廠半自動手槍
    製造之改造玩具手槍四支（含彈匣三個）及制式口徑九ｍｍ半自動手槍子彈七顆
    ，吳東照並分別將前開改造玩具手槍之其中一支及上開七顆子彈以裝於厚毛襪內
    再用釣魚線懸掛於上址浴室外之排水管上，以及將其他三支玩具手槍藏於上址樓
    下排水溝內之方式，予以藏放。吳鹽山（業經另案判決確定）則於八十八年十月
    二十五日晚上八時許，拿取前揭改造玩具手槍之其中一支及上開七顆子彈而未經
    許可予以持有，並同時在前揭住所樓下，將該持有之槍彈交與甲○○保管，甲○
    ○受託而藏匿之，後甲○○因害怕，再於同年月二十七日晚上七時許同在上址樓
    下將該批槍彈歸還予吳鹽山。嗣於八十八年十一月一日下午十二時二十分許，甲
    ○○在高雄縣鳳山市○○路一七五巷五十五號旁，因案及警方懷疑其持有槍彈為
    警逮捕後，向警自白供出前開吳鹽山曾將上揭改造玩具手槍一支及子彈七顆交付
    保管之情，並應警方要求，以電話聯絡吳鹽山表示欲向其借槍，且約定在上址樓
    下見面，甲○○並與警員同至上址樓下等候，嗣於同日晚上九時二十分許，吳鹽
    山依約駕駛車牌號碼Ｔ五─四二０九號自小客車抵達上址樓下，警員上前欲進行
    逮捕，遭吳鹽山發現而駕車加速逃逸，經警於上址房屋進行搜索，始在上址浴室
    外之排水管上，查獲裝於厚毛襪內再以釣魚線懸掛之改造玩具手槍一支（含彈匣
    一個）及子彈七顆，警方因而破獲吳鹽山非法持有槍彈案（吳鹽山違反槍砲彈藥
    刀械管制條例案件業經原審另以八十九年度重訴字第二號判處有期徒刑一年十月
    確定）。
三、案經高雄市政府警察局刑警大隊移送臺灣高雄地方法院檢察署檢察官偵查起訴。
    理  由
一、右揭事實業據上訴人即被告甲○○坦承不諱，復有前開改造玩具手槍一支（含彈
    匣一個）及子彈七顆扣於另案可佐，且該扣案之槍彈，經送請內政部警政署刑事
    警察局鑑定結果，認上開於八十八年十一月一日所查獲之手槍一支（槍枝管制編
    號0000000000）係仿ＢＥＲＥＴＴＡ廠九三Ｒ型半自動手槍製造之玩
    具手槍（塑膠槍身、金屬滑套及槍管）車通槍管改造而成，機械性能良好，可供
    擊發子彈使用，認具殺傷力；而同日查獲之子彈七顆，認均係制式口徑九ｍｍ半
    自動手槍彈，彈底標記四顆為ＡＣＰ九ｍｍＬＵＧＥＲ、二顆（其中一顆為中空
    彈）為Ｒ─Ｐ九ｍｍＬＵＧＥＲ、一顆為ＡＰ九ｍｍＬＵＧＥＲ，認均具殺傷力
    等情，有該局八十八年十一月十六日刑鑑字第一一六六六一號鑑定通知書各一份
    在卷可稽。應認被告之自白與事實相符。本件事證明確，被告犯行，足堪認定。
二、核被告甲○○未經許可，寄藏改造玩具手槍及手槍子彈之所為，係分別觸犯槍砲
    彈藥刀械管制條例第十一條第四項（起訴書誤載為第十條第四項）未經許可寄藏
    可發射子彈具有殺傷力之改造玩具手槍罪（公訴人認犯同條例第十條第四項寄藏
    改造模型槍罪，容有未洽，起訴法條應予變更），及同條例第十二條第四項之未
    經許可寄藏子彈罪。再寄藏係受人委託代為保管，其寄藏本身所為之持有，係寄
    藏之當然結果，法律上已就寄藏行為為包括性之評價，持有部分不另論罪；又其
    同時地受託寄藏改造玩具手槍一支及手槍子彈七顆，係一行為同時觸犯數罪名，
    應依刑法第五十五條規定，從一重依槍砲彈藥刀械管制條例第十一條第四項未經
    許可寄藏可發射子彈具有殺傷力之改造玩具手槍罪論處。查被告前曾於八十一年
    間因施用毒品案件，經台灣高等法院高雄分院判處有期徒刑三年六月確定，於八
    十四年九月十四日縮刑期滿執行完畢，有臺灣高等法院被告前國前案紀錄表及高
    雄地方法院檢察署刑案查註紀錄表各一份附卷可按，其於刑之執行完畢五年內，
    再犯本件有期徒刑以上之罪，係為累犯，應加重其刑；又證人即警員張勝群於原
    審八十九年度重訴字第二號吳鹽山違反強炮彈藥刀械管制條例案經審理中證稱：
    伊根據線報得知甲○○涉有施用毒品及持有槍枝之行為，故將之逮捕，在解送警
    局之車上，伊有問是否持有槍枝，其表示曾向一位叔叔借槍已歸還，伊要求劉豪
    以電話聯絡該叔叔出來，甲○○撥了好幾通電話表示要借槍引該叔叔出來，後來
    該人有駕車到約定地點，警方人員上前逮捕時逃逸，查知該人係吳鹽山，並在甲
    ○○帶同下前往吳鹽山居處查獲改造手槍壹枝、子彈七顆等物等語，另吳鹽山所
    涉本件非法持有槍彈案件，業經原審於八十九年十月九日另案（八十九年度重訴
    字第二號）判處有期徒刑一年十月，有該案刑事判決書卷附足按，則被告犯本罪
    於偵查中自白犯罪，並供述全部槍彈來源及去向，因而查獲吳鹽山，應依槍砲彈
    藥刀械管制條例第十八條第四項規定減輕其刑至三分之二。被告刑有加重減輕，
    應先加後減。查被告行為後，槍砲彈藥刀械管制條例第十一條第四項業經總統於
    八十九年七月五日修正公佈，新舊法刑度相同，依刑法第二條第一項前段規定，
    自應適用新法論罪科刑。
三、原審予以被告論罪科刑，固非無見，惟查：（一）被告非法持有可發射子彈具有
    殺傷力之改造槍枝部分，係犯槍砲彈藥刀械管制條例第十一條第四項之罪，與檢
    察官所認係犯同條例第十條第四項之罪不同，有變更起訴法條問題，已如前述，
    原判決漏未變更起訴法條，自有未合；（二）被告犯非法持有可發射子彈具有殺
    傷力之改造槍枝罪於偵查中自白犯罪，並供述全部槍彈來源及去向，因而查獲吳
    鹽山，應依槍砲彈藥刀械管制條例第十八條第四項規定減輕其刑，如前所述，原
    判決認定被告係自首犯罪，亦有未合。被告上訴意旨，執此及認原判決量刑過重
    ，指摘原判決不當，為有理由，自應由本院將原判決撤銷改判。審酌被告未經許
    可，寄藏改造玩具手槍及子彈，造成槍枝泛濫，危害社會安全甚鉅，然衡量其寄
    藏時間甚短，且並未持前揭槍枝子彈另犯他罪，年紀尚輕，一時失慮，致罹罪章
    ，犯後能坦承犯行，態度堪認良好等一切情狀，爰量處如主文第二項所示之刑，
    並就罰金部分諭知易服勞役之折算標準。又改造玩具手槍一支及手槍子彈七顆，
    係另案扣得之物，且業經另案諭知沒收在卷（參原審法院八十九年度重訴字第二
    號判決），爰不再重覆併宣告沒收。另槍砲彈藥刀械管制條例第十九條第一項之
    規定，不問對行為人有無預防矯治其社會危險性之必要，一律宣付強制工作三年
    ，限制其中不具社會危險性之受處分人之身體、自由部分，其所採措施與所欲達
    成預防矯治之目的及所需程度，不合憲法第二十三條所定之比例原則。是犯上開
    條例第十九條所定之罪，不問對行為人有無預防矯治其社會危險性之必要，一律
    宣付強制工作三年之部分，應自八十七年十二月十八日起停止適用，業經司法院
    大法官會議釋字第四七一號解釋在案。本件被告所寄藏之槍枝子彈，雖均具有殺
    傷力，惟被告尚無持之犯罪，難認被告對將來社會具有相當之危險性，而有進一
    步教化、治療之必要，若宣告拘束被告自由、身體之保安處分，顯與比例原則有
    違。參以被告亦無刑法第九十條第一項所規定之有犯罪習慣或以犯罪為常業或因
    遊蕩或懶惰成習而犯罪之情形，是本院認被告並無強制工作之必要，故不另諭知
    被告於刑之執行完畢或赦免後，令入勞動場所強制工作三年，併此敘明。
據上論結，應依刑事訴訟法第三百六十九條第一項前段、第三百六十四條、第二百九
十九條第一項前段、第三百條，槍彈藥刀械管制條例第十一條第四項、第十二條第
四項、第十八條第四項，刑法第十一條前段、第五十五條、第四十七條、第四十二條
第二項、第二條第一項前段，罰金罰鍰提高標準條例第二條，現行法規所定貨幣單位
折算新臺幣條例第二條判決如主文。
本案經檢察官董明正到庭執行職務。
中      華      民      國     九十     年      六      月    二十九    日
                              臺灣高等法院高雄分院刑事第八庭
                                  審判長法  官
                                        法  官
                                        法  官
得上訴
附錄論罪科刑法條：
槍砲彈藥刀械管制條例第十一條第四項、第十二條第四項。


司法院資訊處製作；財團法人民間司法改革基金會備份。
